【裁判字號】    92,上易,1857
【裁判日期】    920731
【裁判案由】    妨害名譽
【裁判全文】
臺灣高等法院刑事判決                          九十二年度上易字第一八五七號
    上  訴  人  臺灣新竹地方法院檢察署檢察官
    被      告  甲○○
右上訴人因被告妨害名譽案件，不服臺灣新竹地方法院九十二年度易字第二五一號，
中華民國九十二年五月三十日第一審判決（起訴案號：臺灣新竹地方法院檢察署九十
一年度偵字第五六二五號），提起上訴，本院判決如左：
    主  文
原判決撤銷，發回臺灣新竹地方法院。
    理  由
一、公訴意旨略以：被告甲○○原係中興保全股份有限公司（下稱中興公司）之業務
    員，緣該公司設置在新竹縣新豐鄉○○路○段四五二巷十號台寶樹脂化工股份有
    限公司（下稱台寶公司）內之保全器材脫落，甲○○接獲台寶公司人員通知檢修
    ，遂於民國（下同）九十一年三月二十七日十六時二十分許，至台寶公司處理器
    材故障事宜，詎其意圖散布於眾，竟在台寶公司警衛室處，先係質問誼光保全股
    份有限公司（下稱誼光公司）派駐台寶公司當班警衛羅振光是否即為乙○○，繼
    之則稱乙○○日前曾致電中興公司轉述台寶公司張小姐欲向中興公司索討禮物之
    語，嗣亦要求羅振光轉知乙○○不得胡言，該公司（按指中興公司）均有錄音憑
    證等情，致使羅振光將其所聞暗喻乙○○為台寶公司張小姐向中興公司索討禮物
    等足以毀損魏某名譽之事，登載於職務上所製作之警衛勤務報告書，層轉誼光公
    司主管人員核閱。因認被告此部分行為，涉有刑法第三百十條第一項之誹謗罪嫌
    云云。
二、原法院以：按起訴之程序違背規定者，法院應諭知不受理判決，刑事訴訟法第三
    百零三條第一款定有明文。經查，被告甲○○所涉犯刑法第三百十條第一項之誹
    謗罪，依同法第三百十四條規定，須告訴乃論，茲因被告甲○○已與告訴人乙○
    ○達成和解，業於偵查時撤回告訴，有和解書在卷可憑（參偵查卷第三七頁）。
    然檢察官不察，仍逕予起訴，其起訴程序顯有違背，揆諸上開說明，爰不經言詞
    辯論並諭知公訴不受理之判決云云；固非無見。
三、惟按撤回告訴乃告訴人依刑事訴訟法規定使其告訴失效之法律行為，與告訴人僅
    在訴訟外向被告承諾撤回告訴之為私法上契約行為者，迥然有別。故告訴乃論之
    罪經告訴權人提出合法之告訴後，縱經告訴人向被告表示同意撤回告訴，如未經
    告訴人以書狀或言詞向司法警察官、檢察官或第一審法院表示撤回告訴之意思，
    仍不生撤回告訴之效力（最高法院八十八年度台非字第一０三號判決參照）。本
    件被告被訴妨害名譽案，經核閱全卷，並無告訴人於原審辯論終結前撤回告訴之
    資料。至於，告訴人與被告間固曾在偵查中簽署如偵查卷第三十七頁所示之和解
    書，其上列載「乙○○同意無條件撤銷告訴」、「乙方或任何其他人不得再向甲
    方要求其他賠償並不得再有異議及追訴等情事」等語；然此僅為其等因本件妨害
    名譽糾葛，所為私法上契約之行為，而契約內所列撤銷告訴等旨，亦僅為和解條
    件之一，縱其等已有此等協定，仍應由告訴人向司法警察官、檢察官或第一審法
    院表示撤回告訴之意思，始生撤回之效力。再觀諸告訴人於九十二年一月二十七
    日偵查庭中，經檢察官訊問「是否仍堅持提出告訴？」時，僅答稱：「考慮撤回
    」云云（見偵查卷第四十一頁）。在本院調查中仍堅稱：沒有（委託被告撤回告
    訴）；（問：依據和解書的內容你是否有同意撤回告訴？）我簽和解書之後，他
    打電話給我，問我為何我還不向檢察署撤回告訴，他的口氣很不好，而且我的長
    官對我把這件事情鬧到法院也很不滿意，所以我才沒有撤回；（問：你在新竹地
    院的時候有無向法官表示撤回告訴？）沒有；... 我沒有同意，而且對於他登報
    的內容我還有疑義，他並沒有照地院法官說的內容登報等語。（見九十二年七月
    二十二日訊問筆錄）；更可得見告訴人並無向檢察官或第一審法院表示撤回告訴
    之意思。乃原審法院竟逕自認定「茲因被告甲○○已與告訴人乙○○達成和解，
    業於偵查時撤回告訴，有和解書在卷可憑（參偵查卷第三七頁）」云云，而為不
    受理之諭知，自有未當。公訴人之上訴意旨執以指摘原判決不當，為有理由；應
    由本院不經言詞辯論逕行將原判決撤銷，發回原臺灣新竹地方法院，以更為適法
    之處置。
據上論斷，應依刑事訴訟法第第三百七十二條、三百六十九條第一項前段，判決如主
文。
中      華      民      國    九十二    年      七      月    三十一   日
                              臺灣高等法院刑事第十二庭
                                  審判長法  官   劉  景  星
                                        法  官   陳  志  洋
                                        法  官   陳  博  志
右正本證明與原本無異。
不得上訴。
                                        書記官   陳  嘉  文
中      華      民      國    九十二    年      八      月      五      日


司法院資訊處製作；財團法人民間司法改革基金會備份。
